ACORDAO-COMPLETO-2385273

ACÓRDÃO 1456/2020 ATA 6/2020 - SEGUNDA CÂMARA

VISTOS, relatados e discutidos estes autos de Recurso de Reconsideração interposto pela Sra. Lúcia Nogueira Garcia, representante legal da Construtora Vila Velha Ltda., em face do Acórdão 821/2019-TCU-Segunda Câmara (Relator: Ministro-Substituto André Luís de Carvalho) , o qual julgou irregulares as presentes contas, condenando a empresa recorrente solidariamente com o responsável Juscelino Otero Gonçalves ao pagamento de débito, e, individualmente, em multa,
ACORDAM os Ministros do Tribunal de Contas da União, reunidos em Sessão da Segunda Câmara, ante as razões expostas pelo Relator, em:
9.1. com fundamento nos art. 32, inciso I e 33, da Lei nº 8.443/1992 e art. 285, caput, do RI/TCU, conhecer do Recurso de Reconsideração interposto pela Construtora Vila Velha Ltda. (CNPJ 02.793.076/0001-47) , para, no mérito, negar-lhe provimento, mantendo inalterado o Acórdão 821/2019-TCU-Segunda Câmara; 
9.2.  dar conhecimento deste acórdão, encaminhando cópia do respectivo relatório e voto, à Recorrente, à Procuradoria da República do Estado do Amazonas e aos demais interessados.

Recurso de reconsideração interposto contra decisão a qual julgou irregulares as contas, condenando a empresa recorrente solidariamente com o responsável ao pagamento de débito, e, individualmente, em multa em virtude da omissão no dever de prestar contas do convênio destinado à construção de 43 escolas em localidades indígenas.

Segunda Câmara

Prefeitura Municipal de São Gabriel da Cachoeira - AM.

3. Interessados/Responsáveis/Recorrentes:
3.1. Interessado: Fundo Nacional de Desenvolvimento da Educação (00.378.257/0001-81)
3.2. Responsáveis: Construtora Vila Velha Ltda (02.793.076/0001-47); Juscelino Otero Gonçalves (XXX.832.022-XX)
3.3. Recorrente: Sra. Lúcia Nogueira Garcia, representante legal da Construtora Vila Velha Ltda (02.793.076/0001-47).

13.1. Ministros presentes: Ana Arraes (Presidente), Augusto Nardes, Aroldo Cedraz e Raimundo Carreiro (Relator).
13.2. Ministro-Substituto presente: André Luís de Carvalho.

RAIMUNDO CARREIRO

Ministro-Substituto André Luís de Carvalho.

Trata-se de Recurso de Reconsideração interposto pela Sra. Lúcia Nogueira Garcia, representante da Construtora Vila Velha Ltda., em face do Acórdão 821/2019-TCU-Segunda Câmara (Relator: Ministro-Substituto André Luís de Carvalho) (peça 120) , o qual julgou irregulares as presentes contas, condenando a empresa recorrente solidariamente com o responsável Juscelino Otero Gonçalves ao pagamento de débito, e, individualmente, em multa.
DO ACÓRDÃO RECORRIDO
2. 	Ao apreciar a Tomada de Contas Especial objeto do presente recurso, a 2ª Câmara deste Tribunal de Contas acordou nos seguintes termos, Acórdão 821/2019-TCU-Segunda Câmara (peça 120) :
	"ACORDAM os Ministros do Tribunal de Contas da União, reunidos em Sessão da Segunda Câmara, ante as razões expostas pelo Relator, em:
9.1. excluir o Sr. Pedro Garcia da presente relação processual;
9.2. considerar revéis o Sr. Juscelino Otero Gonçalves e a Construtora Vila Velha Ltda., nos termos do art. 12, § 3º, da Lei nº  8.443, de 16 de julho de 1992;
9.3. julgar irregulares as contas do Sr. Juscelino Otero Gonçalves, nos termos dos arts. 1º, I, 16, III, alíneas "a" e "c", e 19, caput, da Lei nº 8.443, de 1992, para condená-lo, em solidariedade com a Construtora Vila Velha Ltda., ao pagamento do débito apurado nestes autos, atualizado monetariamente e acrescido de juros de mora calculados desde as datas informadas até o efetivo recolhimento, fixando-lhes o prazo de 15 (quinze) dias, contados da notificação, para que comprovem perante o Tribunal (art. 214, III, "a", do Regimento Interno do TCU - RITCU) , o recolhimento das referidas quantias ao Fundo Nacional de Desenvolvimento da Educação, na forma da legislação em vigor, sob as seguintes condições:
	Valor original (em R$) 
	Data da Ocorrência

	58.241,06
	30/12/2008

	219.752,02
	18/03/2008

	219.752,02
	18/01/2008

	444.121,83
	28/09/2007

	313.280,27
	6/07/2007

9.4. aplicar em desfavor do Sr. Juscelino Otero Gonçalves e da Construtora Vila Velha Ltda., individualmente, a multa prevista no art. 57 da Lei nº 8.443, de 1992, sob os valores de R$ 100.000,00 (cem mil reais) e de R$ 50.000,00 (cinquenta mil reais) , fixando-lhes o prazo de 15 (quinze) dias, contados da notificação, para que comprovem, perante o Tribunal (art. 214, III, "a", do RITCU) , o recolhimento das referidas quantias ao Tesouro Nacional, atualizadas monetariamente na forma da legislação em vigor;
9.5. autorizar, caso requerido, nos termos do art. 26 da Lei nº 8.443, de 1992, e do art. 217 do RITCU, o parcelamento das dívidas fixadas por este Acórdão em até 36 (trinta e seis) parcelas mensais e sucessivas, sobre as quais incidirão a atualização monetária e os correspondentes acréscimos legais, esclarecendo aos responsáveis que a falta de pagamento de qualquer parcela importará no vencimento antecipado do saldo devedor, sem prejuízo das demais medidas legais;
9.6. autorizar, desde logo, a cobrança judicial das dívidas fixadas por este Acórdão, nos termos do art. 28, inciso II, da Lei nº 8.443, de 1992, caso não atendida a notificação; e
		9.7. determinar que a unidade técnica envie a cópia deste Acórdão, acompanhado do Relatório e da Proposta de Deliberação que o fundamenta, à Procuradoria da República no Estado do Amazonas, nos termos do art. 16, § 3º, da Lei nº 8.443, de 1992, para o ajuizamento das ações civis e penais cabíveis."
DA NOTIFICAÇÃO E TEMPESTIVIDADE DO RECURSO
3.	Devidamente notificado acerca do acórdão recorrido, a Recorrente, por meio de sua representante, interpôs tempestivamente o recurso em análise, conforme atestado no exame preliminar de admissibilidade realizado pela Unidade Técnica (peça 143) .
DO RECURSO
4.	Por meio do recurso em comento, argumenta a representante da Recorrente, em resumo, que não tem nenhuma relação com o contrato firmado entre o prefeito e a prefeitura, pois não era sócia da Construtora Vila Velha Ltda. à época; que seu cônjuge passou a Construtora Vila Velha Ltda. para seu nome, entretanto não lhe teria fornecido nenhuma informação a respeito do que fazia em São Gabriel Cachoeira, muito menos das irregularidades cometidas; que apenas teria tomado conhecimento das irregularidades cometidas e da injustiça que estava sofrendo após a morte de seu cônjuge; que não saberia como se defender nessa situação, por ser leiga e nunca ter administrado uma empresa; que não pode esclarecer nada a respeito dos valores cobrados, nem sobre os verdadeiros culpados e que não assinou nenhum contrato. Além disso, colacionou alguns documentos (peça 136, páginas 3/101) .
INSTRUÇÃO
5.	Após a instrução do feito, a Serur encaminhou proposta acorde, cujos termos, na forma do inciso I, §3º do art. 1º da Lei nº 8.443/92, transcrevo (peças 154/156) :
"INTRODUÇÃO
Trata-se de recurso de reconsideração interposto por Lúcia Nogueira Garcia (R001-peças 136 e 153) , representante da Construtora Vila Velha Ltda., empresa contratada para a execução do objeto do Convênio 812.062/2005, por meio do qual se insurge contra o Acórdão 821/2019-TCU-Segunda Câmara. O Acórdão recorrido foi prolatado na sessão de julgamento do dia 12/2/2019-Ordinária e inserto na Ata 3/2019-2ª Câmara (peça 120) .
1.1. A deliberação recorrida apresenta o seguinte teor:
VISTOS, relatados e discutidos estes autos de tomada de contas especial instaurada pelo Fundo Nacional de Desenvolvimento da Educação (FNDE) em desfavor de Juscelino Otero Gonçalves e de Pedro Garcia, como então prefeitos de São Gabriel da Cachoeira - AM (gestões: 2005-2008 e 2009-2012, respectivamente) , diante da omissão no dever de prestar contas do Convênio 812062/2005 (Siafi 533342) destinado à construção de 43 escolas em localidades indígenas a partir do aporte de recursos federais sob o valor de R$ 2.277.000,00, tendo a vigência do ajuste sido estipulada para o período de 14/12/2005 a 15/5/2009;
ACORDAM os Ministros do Tribunal de Contas da União, reunidos em Sessão da Segunda Câmara, ante as razões expostas pelo Relator, em:
9.1. excluir o Sr. Pedro Garcia da presente relação processual;
9.2. considerar revéis o Sr. Juscelino Otero Gonçalves e a Construtora Vila Velha Ltda., nos termos do art. 12, § 3º, da Lei nº  8.443, de 16 de julho de 1992;
9.3. julgar irregulares as contas do Sr. Juscelino Otero Gonçalves, nos termos dos arts. 1º, I, 16, III, alíneas "a" e "c", e 19, caput, da Lei nº 8.443, de 1992, para condená-lo, em solidariedade com a Construtora Vila Velha Ltda., ao pagamento do débito apurado nestes autos, atualizado monetariamente e acrescido de juros de mora calculados desde as datas informadas até o efetivo recolhimento, fixando-lhes o prazo de 15 (quinze) dias, contados da notificação, para que comprovem perante o Tribunal (art. 214, III, "a", do Regimento Interno do TCU - RITCU) , o recolhimento das referidas quantias ao Fundo Nacional de Desenvolvimento da Educação, na forma da legislação em vigor, sob as seguintes condições:
	Valor original (em R$) 
	Data da Ocorrência

	58.241,06
	30/12/2008

	219.752,02
	18/03/2008

	219.752,02
	18/01/2008

	444.121,83
	28/09/2007

	313.280,27
	6/07/2007

9.4. aplicar em desfavor do Sr. Juscelino Otero Gonçalves e da Construtora Vila Velha Ltda., individualmente, a multa prevista no art. 57 da Lei nº 8.443, de 1992, sob os valores de R$ 100.000,00 (cem mil reais) e de R$ 50.000,00 (cinquenta mil reais) , fixando-lhes o prazo de 15 (quinze) dias, contados da notificação, para que comprovem, perante o Tribunal (art. 214, III, "a", do RITCU) , o recolhimento das referidas quantias ao Tesouro Nacional, atualizadas monetariamente na forma da legislação em vigor;
9.5. autorizar, caso requerido, nos termos do art. 26 da Lei nº 8.443, de 1992, e do art. 217 do RITCU, o parcelamento das dívidas fixadas por este Acórdão em até 36 (trinta e seis) parcelas mensais e sucessivas, sobre as quais incidirão a atualização monetária e os correspondentes acréscimos legais, esclarecendo aos responsáveis que a falta de pagamento de qualquer parcela importará no vencimento antecipado do saldo devedor, sem prejuízo das demais medidas legais;
9.6. autorizar, desde logo, a cobrança judicial das dívidas fixadas por este Acórdão, nos termos do art. 28, inciso II, da Lei nº 8.443, de 1992, caso não atendida a notificação; e
9.7. determinar que a unidade técnica envie a cópia deste Acórdão, acompanhado do Relatório e da Proposta de Deliberação que o fundamenta, à Procuradoria da República no Estado do Amazonas, nos termos do art. 16, § 3º, da Lei nº 8.443, de 1992, para o ajuizamento das ações civis e penais cabíveis. (ênfases acrescidas) 
HISTÓRICO
A presente Tomada de Contas Especial - TCE foi instaurada pelo Fundo Nacional de Desenvolvimento da Educação - FNDE em desfavor de Juscelino Otero Gonçalves e de Pedro Garcia, então prefeitos de São Gabriel da Cachoeira - AM (gestões: 2005-2008 e 2009-2012, respectivamente) , diante da omissão no dever de prestar contas do Convênio 812.062/2005 (Siafi 533.342) destinado à construção de 43 escolas em localidades indígenas a partir do aporte de recursos federais sob o valor de R$ 2.277.000,00, tendo a vigência do ajuste sido estipulada para o período de 14/12/2005 a 15/5/2009, após sucessivas prorrogações (peça 2, p. 68-96 e peça 5, p. 7-9) .
1.2. No âmbito deste Tribunal, a Secex-AM promoveu a citação de Juscelino Otero Gonçalves e de Pedro Garcia para que apresentassem as suas alegações de defesa e/ou recolhessem o valor do débito apurado nos autos (peças 16 e 17) , mas apenas Juscelino Otero Gonçalves compareceu aos autos, juntando a documentação supostamente elaborada a título de prestação de contas do ajuste (peças 44 e 45) , sem oferecer, contudo, a eventual defesa sobre o descumprimento do prazo para a apresentação da aludida prestação de contas ao ente concedente.
1.3. A 2ª Câmara do TCU, por meio do Acórdão 5511/2014-TCU-Segunda Câmara, rel. Ministro-Substituto André Luís de Carvalho, referendou a proposta do Relator a quo para determinar ao FNDE a analise da documentação como prestação de contas no prazo de 180 dias, emitindo o seu pronunciamento conclusivo, sem prejuízo da eventual instauração da devida TCE (peça 52) .
1.4. Após a análise final do feito, incluída a resposta do FNDE (peças 55 e 56) , a Secex-AM promoveu nova citação, desta feita, tão somente de Juscelino Otero Gonçalves, inclusive por meio de edital (peças 61-73) , além de destacar as seguintes irregularidades (peça 121, p. 1) :
 (i)	não apresentação, na prestação de contas, da documentação tendente a comprovar a boa e regular aplicação dos recursos federais, a exemplo de: fotografias externas e internas de todas as 43 escolas construídas; termo de aceitação definitiva das obras; relatório de cumprimento dos objetos; planilhas das obras contratadas e planilhas de medições acumuladas das obras;
 (ii) ausência do recolhimento do saldo remanescente dos recursos;
 (iii) ausência da aplicação dos recursos ociosos no mercado financeiro; 
 (iv) ausência da aplicação dos recursos da contrapartida; e
 (v)	 ausência da notificação dos partidos políticos e dos sindicatos de trabalhadores, com sede no município, sobre a liberação dos recursos do convênio.
1.5. Apesar de regularmente citado, o ex-prefeito deixou transcorrer in albis o prazo que lhe foi fixado para apresentação de suas alegações de defesa e/ou para o recolhimento do débito imputado, caracterizando a revelia prevista no art. 12, inciso IV, §3º, da Lei 8.443/1992. 
1.6. A unidade técnica propôs, em seguida, a exclusão de Pedro Garcia do polo passivo desta TCE, sem prejuízo da irregularidade das contas de Juscelino Otero Gonçalves, propondo sua condenação em débito e em multa (peça 75) .
1.7. No entanto, em sintonia com a manifestação do Ministério Público junto ao TCU - MPTCU (peça 78) , a 2ª Câmara do TCU prolatou o Acórdão 9.702/2016 (peça 80) e consignou o prazo de 90 dias, com a posterior prorrogação por 120 dias (Acórdão 1417/2017-TCU-Segunda Câmara, peça 88) para que o FNDE promovesse, diretamente ou por delegação de competência, a devida vistoria in loco sobre as obras pactuadas com vistas a se manifestar conclusivamente sobre a execução física e o cumprimento dos objetivos da avença.
1.8. Cumprindo a determinação desta Corte de Contas, o FNDE encaminhou o seu parecer técnico (peças 91, 92 e 104) , assinalando que, das 43 escolas previstas, 19 escolas teriam sido concluídas, com funcionalidade e com nexo causal entre os recursos aportados e os dispêndios incorridos nas obras, ao passo que impugnou o dispêndio correspondente às 24 escolas restantes sob o valor histórico de R$ 1.313.388,26, de tal modo que, diante da execução apenas parcial do ajuste, a unidade técnica passou a promover as citações de Juscelino Otero Gonçalves em solidariedade com a Construtora Vila Velha Ltda., já que ela teria percebido os indigitados pagamentos (peça 44, p. 115) .
1.9. A despeito da regular citação (peças 102, 108, 111 e 114) , os responsáveis deixaram transcorrer in albis o prazo para apresentar as suas alegações de defesa, passando à condição de revéis, nos termos do art. 12, § 3º, da Lei 8.443/1992.
1.10. Com isso, após concluir a análise dos elementos constantes dos autos, a Secex-AM propôs a irregularidade das contas, com a imputação do débito solidário e da correspondente multa legal (peças 116-118) . Instrução que contou com a concordância do MPTCU (peça 119) .
1.11. O Relator a quo, Exmo. Ministro-substituto André Luís de Carvalho, após minucioso exame, acompanhou o entendimento apresentado, propondo o julgamento pela irregularidade das contas do então prefeito, imputando o débito apurado em solidariedade com a empresa contratada, ora recorrente, e a aplicação da multa prevista no caput do art. 57 da Lei 8.443/1992, nos termos do Voto que fundamenta o Acórdão recorrido (peça 121) , posicionamento este que foi acompanhado pelos demais Membros do Colegiado desta Corte de Contas.
1.12. Irresignada com o julgamento, a representante da empresa contratada interpôs o presente recurso de reconsideração, que se fundamenta nos fatos que, adiante, passar-se-á a relatar.
EXAME DE ADMISSIBILIDADE
A Secretaria de Recursos - Serur (peças 143-145) e o MPTCU (peça 148) concluiu que a peça assinada pela recorrente deve ser conhecida por esta Corte como recurso de reconsideração, nos termos dos artigos 32, inciso I, e 33, da Lei 8.443/1992, c/c o artigo 285, do RI/TCU, suspendendo os efeitos em relação aos itens 9.3, 9.4 e 9.5 do Acórdão recorrido, conquanto tenham proposto, no mérito, o não provimento do recurso. 
1.13. O Relator ad quem, Exmo. Ministro Raimundo Carreiro, proferiu despacho (peça 149) por meio do qual conheceu do presente recurso e concedeu o prazo de 60 dias para que a representante legal da Construtora Vila Velha Ltda. complementasse a peça recursal com as razões de fato e de direito que entendesse cabíveis, pessoalmente ou por meio da assistência jurídica prestada pela Defensoria Pública da União.
EXAME DE MÉRITO
Delimitação
1.14. Constitui objeto do presente recurso definir se a confusão societária da empresa contratada altera a sua responsabilidade pelo dano apurado.
Da responsabilidade da empresa contratada.
1.15. A Defensoria Pública Federal alega que "a recorrente fora uma mera vítima das ações do seu ex-companheiro, que se utilizava do mesmo modus operandi, incluindo e excluindo parentes como sócios, os quais seriam meramente 'laranjas'", a fim de que "os prejuízos decorrentes de contratos dessa empresa" recaíssem sobre os "últimos sócios ingressantes anteriores ao falecimento do senhor Antônio, entre elas, a recorrente". Acrescenta os seguintes argumentos (peça 136, p. 1-2 e peça 153, p. 1-3) :
	a) frisa que, à época das irregularidades, "ao menos de 2005 até maio de 2008, não participava do quadro social da empresa, tendo sido, inclusive funcionária dessa empresa de novembro de 2006 a maio de 2008";
	b) obtempera que não tinha conhecimento de seu papel na empresa e "apenas tomou conhecimento das irregularidades cometidas e da injustiça que estava sofrendo após a morte de seu cônjuge";
	c) alterca que "não pode esclarecer nada a respeito dos valores cobrados, nem sobre os verdadeiros culpados e não assinou nenhum contrato";
	d) colaciona os documentos constantes da peça 136, p. 3-101 e da peça 153, p. 4-316, a fim de comprovar os argumentos supramencionados. 
Análise:
1.16. No tocante a ilegitimidade passiva da empresa contratada, destaca-se que a sedimentada doutrina e jurisprudência pátria são pacíficas em garantir a competência privativa da Corte de Contas Federal para fixar a responsabilidade solidária do terceiro contratante que concorreu para o cometimento do dano apurado, conforme se depreende da leitura do art. 16, § 2º, alínea 'b', da Lei 8.443/1992.
1.17. Com efeito, de acordo com a sedimentada jurisprudência do TCU, vislumbram-se diversas decisões que alicerçam tal entendimento, dentre os quais podem ser citados os Acórdão 2562/2007-TCU-Primeira Câmara, rel. Ministro Augusto Nardes, 1.287/2011-2ª Câmara, rel. Ministro Augusto Sherman, 2.547/2008-Plenário, rel. Ministro Aroldo Cedraz, 3.350/2012-Plenário, rel. Ministro José Jorge, e 368/2018-Plenário, rel. Ministro Walton Alencar Rodrigues, todos do TCU.
1.18. Cabe, inicialmente, esclarecer que a previsão da solidariedade está expressa no art. 16, § 2º, da Lei 8.443/92 - LOTCU, de acordo, por consectário lógico, com o art. 265 do Código Civil que preceitua: "A solidariedade não se presume; resulta da lei ou da vontade das partes".
1.19. Portanto, como se presume destes arestos e da legislação, a responsabilidade solidária prevista na Lei Orgânica do TCU para se caracterizar necessita de três elementos tipificadores, a saber: julgamento das contas dos responsáveis como irregulares, com base justamente no artigo 16, inciso III, alíneas 'c' e 'd', da Lei 8.443/1992; subjacente ao dano, houver a conduta de um agente jurisdicionado a essa Corte especializada; e, por derradeiro, ter com sua conduta concorrido para o cometimento do dano apurado.
1.20. Com efeito, da análise de todo o conjunto probatório carreado aos autos, constata-se, de plano e a toda evidência, que houve o julgamento pela irregularidade das contas do gestor responsável pelo Convênio na hipótese legal da alínea 'c', por ter sido caracterizado dano ao Erário decorrente de ato de gestão ilegítimo (item 9.3 do Acórdão recorrido) , o qual se originou da conduta irregular do gestor responsável pela utilização dos recursos federais, que por imposição constitucional encontra-se jurisdicionado a esta Corte, exatamente o ex-prefeito de São Gabriel da Cachoeira - AM, chefe do Poder Executivo, representante da Administração Pública, apontado como responsável pela própria recorrente, e com a empresa contratada se solidariza por restituir os valores malversados. Logo, presentes o primeiro e o segundo elementos tipificadores.
1.21. No que tange à concorrência da Empresa contratada para o cometimento do dano, a falta de comprovação de que os valores recebidos foram devidamente empregados na construção de 24 das 43 escolas em localidades indígenas, apuração decorrente de vistoria in loco do órgão concedente, por si só, já caracterizaria concurso da Empresa contratada, o que subsome sua conduta a hipótese legal prevista no art. 16, § 2º, da Lei 8.443/92 da LOTCU.
1.22. Resolvida qualquer dúvida quanto à responsabilidade da empresa contratada, observa-se que sua representante não foi condenada por esta Corte de Contas, não respondendo pessoalmente pelo débito, o qual deve ser ressarcido pelo ex-prefeito solidariamente com a pessoa jurídica, e nem pela multa aplicada a empresa, uma vez que não foi suscitada, no âmbito desta Corte de Contas, em nenhum momento, a teoria da desconsideração da personalidade jurídica, como bem ressaltou o Parquet especializado (peça 148, p. 2) :
Ressalto, por fim, que, tal como alegado pela recorrente, ela não detinha participação acionária ao tempo dos pagamentos lançados a débito (ocorridos entre 6/7/2007 a 30/12/2008) , não sendo passível, portanto, de responder, pessoalmente, pela dívida. Todavia, não houve, no âmbito desta TCE, a responsabilização pessoal da recorrente, apenas da pessoa jurídica a quem ela representa, de sorte que o argumento também não se mostra apto a modificar o acórdão recorrido.
1.23. Insta ressalvar que a confusão societária criada e reiterada, como demonstra a defesa, pelo sócio majoritário da empresa condenada não pode servir para beneficiar a própria empresa agora que o referido sócio faleceu, podendo a representante, se assim aprouver a sua defesa e for necessário, em fase de execução, indicar as fraudes e simulações praticadas por este sócio de cujus.
1.24. Ademais, a recorrente não figura mais como sócia desde a 11ª Alteração Contratual, datada de 4/5/2009, passando a ser representante de sua filha junto com o de cujus (peça 153, p. 8-10) , e da qual se retirou em definitivo em 3/12/2012 quando foi realizada a 14ª Alteração Contratual (peça 136, p. 32-35) , o que coloca em questão, inclusive sua legitimidade como representante da empresa contratada. No entanto, a referida alteração não consta da base de dados da Receita Federal, na qual a recorrente ainda permanece com 10% do capital social.
1.25. Por todo o exposto, observa-se que não são trazidos elementos mínimos acerca da execução integral do objeto do Convênio, devendo permanecer o juízo de valor outrora firmado no sentido da manutenção do débito apurado.
CONCLUSÃO
Da análise anterior, conclui-se que a representante da empresa contratada não foi condenada por esta Corte de Contas, não respondendo pessoalmente pelo débito, o qual deve ser ressarcido pelo ex-prefeito solidariamente com a pessoa jurídica. Insta ressalvar que a confusão societária criada e reiterada, como demonstra a defesa, pelo sócio majoritário da empresa condenada, não pode servir para beneficiar a própria empresa.
1.26. Ante o exposto, não foi trazido aos autos nenhum argumento que detenha o condão de modificar o julgado de origem, Acórdão 821/2019-TCU-Segunda Câmara, motivo por que este não está a merecer reforma, devendo ser, por consequência, prestigiado e mantido.
PROPOSTA DE ENCAMINHAMENTO
Ante o exposto, submetem-se os autos à consideração superior, propondo-se, com fundamento nos artigos 32, inciso I, e 33, da Lei 8.443/1992, c/c o artigo 285, do RI/TCU:
a) conhecer do recurso de reconsideração interposto por Lúcia Nogueira Garcia, representante da Construtora Vila Velha Ltda. (CNPJ 02.793.076/0001-47) e, no mérito, negar-lhe provimento;
b) dar ciência do Acórdão que for prolatado às entidades/órgãos interessados, à Procuradoria da República no Estado do Amazonas, à Defensoria Pública Federal e à recorrente, ressaltando-se que o Relatório e o Voto que o fundamentarem podem ser consultados no endereço www.tcu.gov/acordaos, no dia seguinte ao de sua oficialização."
PARECER DO MINISTÉRIO PÚBLICO QUE ATUA JUNTO A ESTE TRIBUNAL DE CONTAS DA UNIÃO
6.	Encaminhados os autos ao Ministério Público que atua junto a esta Corte, o ilustre Subprocurador-Geral Lucas Rocha Furtado manifestou-se de acordo com a conclusão final externada pela Unidade Técnica (peça 157) .
É o relatório.

não há

Subprocurador-Geral Lucas Rocha Furtado.

RECURSO DE RECONSIDERAÇÃO EM TOMADA DE CONTAS ESPECIAL. CONVÊNIO. OBJETO PARCIALMENTE EXECUTADO. NÃO COMPROVAÇÃO DA BOA E REGULAR APLICAÇÃO DOS RECURSOS. CONTAS IRREGULARES E CONDENAÇÃO EM DÉBITO E EM MULTA. CONHECIMENTO E NÃO PROVIMENTO. 1. Não havendo elementos ou fundamentos capazes de elidir as irregularidades que ensejaram a rejeição das contas e a condenação dos responsáveis ao pagamento do débito e de multa, mantém-se inalterado o acórdão recorrido.

TOMADA DE CONTAS ESPECIAL (TCE)

Secretaria de Recursos (SERUR); Secretaria de Controle Externo de Tomada de Contas Especial (SecexTCE).

Inicialmente, registro que conheço o recurso ora em análise, pois atende aos requisitos de admissibilidade previstos nos arts. 32, inciso I e 33 da Lei nº 8.443/92, detendo, portanto, o condão de ser analisado por esta Corte.
2.	Esclareço ainda que, embora a peça recursal tenha sido interposta pela Sra. Lúcia Nogueira Garcia, o recurso foi considerado como de legitimidade da Construtora Vila Velha Ltda. (CNPJ: 02.793.076/0001-47) , uma vez que a notificação do Acórdão recorrido foi encaminhada para a Sra. Lúcia na condição de representante legal da referida empresa, e não de pessoa física.
3.	Quanto ao mérito, contudo, melhor sorte não assiste à recorrente.
4.	A questão em debate teve origem a partir de Tomada de Contas Especial instaurada pelo FNDE em razão da omissão do dever de prestar contas pertinente ao Convênio 812062/2005, que tinha por objeto a construção de 43 escolas em localidades indígenas.
5.	Instruído o feito, inclusive com a apresentação tardia das contas, estas foram analisadas, concluindo-se e apurando-se, na origem, a execução apenas parcial do objeto conveniado, razão pela qual as contas foram rejeitadas e os responsáveis condenados ao débito apurado e em multa.
6.	O recurso ora em análise, com efeito, não trouxe aos autos nenhum novo elemento, quiçá argumento, capaz de demonstrar a boa e regular aplicação dos recursos ou elidir a responsabilidade apurada.
7.	A discussão e, por conseguinte, a análise, se limitou à legitimidade da Sra. Lúcia Nogueira Garcia, ante a alegação de que não mais seria sócia da empresa responsável, bem como que não teria conhecimento acerca dos fatos ora trazidos à baila neste feito,
8.	A Sra. Lúcia, contudo, não foi citada como responsável neste feito, mas apenas como representante da Construtora Vila Velha Ltda., de modo que a discussão por ela trazida foge às atribuições desta Corte, exceto se fosse o caso de se reconhecer que não seria mais representante da empresa, o que, como bem demonstrado no parecer contido à peça 157, não ocorreu, pois, como a própria reconheceu, ainda figura como representante legal da Construtora Vila Velha Ltda.
9.	Portanto, à mingua de elementos que possibilitem infirmar as conclusões do acórdão recorrido, é imperioso sua manutenção quanto à responsabilidade apurada.
10.	Nesse contexto, endosso, destarte, as conclusões externadas pela Unidade Técnica - as quais foram aderidas pelo MP/TCU, incorporando-as às presentes razões de decidir.
	Em razão do exposto, VOTO por que o Tribunal adote o Acórdão que ora submeto à apreciação deste Colegiado, para conhecer o recurso de reconsideração interposto pela representante da Construtora Vila Velha Ltda., e, no mérito, negar-lhe provimento.
TCU, Sala das Sessões Ministro Luciano Brandão Alves de Souza, em 10 de março de 2020.
RAIMUNDO CARREIRO 
Relator